臺灣基隆地方法院宣示判決筆錄　　　　95年度基簡字第1197號
聲　請　人　臺灣基隆地方法院檢察署檢察官
被　　　告　庚○
選任辯護人　牛湄湄律師
被　　　告　戊○○
　　　　　　　　　　　樓
選任辯護人　李明洲律師
被　　　告　丁○○
被　　　告　丙○○
選任辯護人　鄭文婷律師
被　　　告　甲○○
上列被告等因偽造文書案件，於中華民國96年7月31日下午4時整
許，在本院第五法庭宣示判決，出席職員如下：
　　　　　法　官　王美婷
　　　　　書記官　劉珍珍
　　　　　通　譯　李亭亭
法官起立朗讀判決主文、犯罪事實要旨、處罰條文、附記事項，
及告以上訴限制、期間並提出上訴狀之法院，且諭知記載其內容
：
一、主  文：
    庚○共同從事業務之人，明知為不實之事項，而登載於其業
    務上作成之文書，足以生損害於公眾，處有期徒刑伍月，如
    易科罰金，以銀元佰元即新臺幣玖佰元折算壹日，應減為
    有期徒刑貳月又拾伍日，如易科罰金，以銀元佰元即新臺
    幣玖佰元折算壹日。緩刑貳年。
    戊○○、丁○○、丙○○共同從事業務之人，明知為不實之
    事項，而登載於其業務上作成之文書，足以生損害於公眾，
    各處有期徒刑貳月，如易科罰金，均以銀元佰元即新臺幣
    玖佰元折算壹日，均應減為有期徒刑壹月，如易科罰金，均
    以銀元佰元即新臺幣玖佰元折算壹日。均緩刑貳年。
    甲○○共同從事業務之人，明知為不實之事項，而登載於其
    業務上作成之文書，足以生損害於公眾，累犯，處有期徒刑
    月，如易科罰金，以銀元佰元即新臺幣玖佰元折算壹日
    ，應減為有期徒刑壹月又拾伍日，如易科罰金，以銀元佰
    元即新臺幣玖佰元折算壹日。
二、犯罪事實要旨：
    詳如附件94年度偵字第3904號檢察官聲請簡易判決處刑書及
    96年度蒞字第646號補充理由書所載。
三、處罰條文：
    刑法第216條、第215條。
四、附記事項：
　　被告庚○願向財團法人中華社會福利聯合勸募協會支付新臺
    幣（下同）8萬元；被告戊○○、丁○○、丙○○願向前揭
    協會各支付3萬元，且均已給付完畢（參本院卷附郵政劃撥
    儲金存款收據、遠東國際商業銀行匯款申請書、臺灣銀行無
    摺存入憑條存根影本）。
五、協商判決除有刑事訴訟法第454條之4第1項第1款於本訊問程
    序終結前，被告撤銷協商合意或檢察官撤回協商聲請者；第
    2款被告協商之意思非出於自由意志者；第4款被告所犯之罪
    非第455條之2第1項所定得以協商判決者；第6款被告有其他
    較重之裁判上一罪之犯罪事實者；第七款法院認應諭知免刑
    或免訴、不受理者情形之一，及違反同條 第2項「法院應於
    協商合意範圍內為判決；法院為協商判決所科之刑，以宣告
    緩刑或2年以下有期徒刑、 拘役或罰金為限」之規定者外，
    不得上訴。
六、如有前揭情形，而不服本件判決，得自收受判決送達之日起
    10 日內，向本院提出上訴書狀，上訴於第二審法院。
七、末按被告5人行為後，中華民國96年罪犯減刑條例業於96年7
    月4日公布，並自同年7月16日起施行，依該條例第2條第1項
    3 款規定：犯罪在96年4月24日以前者，除中華民國96年罪
    犯減刑條例另有規定外，有期徒刑、拘役或罰金，減其刑期
    或金額2分之1，且依本條例應減刑之罪，未經判決確定者，
    於裁判時，減其宣告刑。依前項規定裁判時，應於判決主文
    同時諭知其宣告刑及減得之刑，同條例第7條亦有明定。再
    按犯最重本刑為5年以下有期徒刑以下之刑之罪，依本條例
    規定減為6月以下有期徒刑、拘役者，應於為減刑裁判時，
    併諭知易科罰金折算之標準，中華民國96年罪犯減刑條例第
    9條復有明定，且減刑後之易科罰金或易服勞役之折算標準
    ，仍宜照原標準定之，此觀之法院辦理96年度減刑案件應行
    注意事項第16點規定即明。查本件被告庚○等5人犯罪日期
    為92年間，均在96年4月24日前，且所犯上述罪名又符合上
    開減刑條例之規定，故爰於宣告刑後諭知其減得之刑，並諭
    知易科罰金之折算標準。另宣告緩刑之案件，依本條例減其
    宣告刑，緩刑之期間不在核減之列，裁判主文，宜先記載宣
    告刑及減得之刑，再記載其緩刑期間（參見最高法院33年抗
    字第88號判例），故爰本件於宣告刑及減得之刑後，諭知緩
    刑期間，且不予核減緩刑之期間，併此敘明。
中　　華　　民　　國　　96　　年　　7 　　月　　31  　日
                  刑事第三庭審判長法  官  王美婷
以上正本證明與原本無異。
本判決除有刑事訴訟法第455條之4第1項第1款、第2款、第4款、
第6款、第7款所定情形之一，或違反同條第2項規定者外，不得
上訴。
如有前揭除外情形，對於本件判決如有不服，應於收受送達後10
日內，向本院提出上訴書狀，上訴於臺灣高等法院，並按他造當
事人之人數附具繕本。
中　　華　　民　　國　　96　　年　　7 　　月　　31　　日
                            書 記 官  劉珍珍
附件：
臺灣基隆地方法院檢察署檢察官聲請簡易判決處刑書
　　　　　　　　　　　　　　　　　　　94年度偵字第3904號
　　被　　　告　庚○　　男　38歲（民國○○年○月○○日生）
　　　　　　　　　　　　住臺北市士林區○○○路○段81巷9號
　　　　　　　　　　　　　6樓
　　　　　　　　　　　　身分證統一編號：Ｚ000000000號
　　選任辯護人  牛湄湄  律師
　　被　　　告　戊○○　男　43歲（民國○○年○月○日生）
　　　　　　　　　　　　住臺北縣泰山鄉○○路○段579巷6弄1
　　　　　　　　　　　　　2號5樓
　　　　　　　　　　　　身分證統一編號：Ｚ000000000號
　　選任辯護人  李明洲  律師
　　被　　　告　丁○○　男　41歲（民國○○年○○月○○日生）
　　　　　　　　　　　　住高雄市○○區○○街3號
                        居高雄市苓雅區○○○路5號14樓之8
　　　　　　　　　　　　身分證統一編號：Ｚ000000000號
　　          　丙○○　男　40歲（民國○○年○月○○日生）
　　　　　　　　　　　　住宜蘭縣礁溪鄉○○村○路○路10號
　　　　　　　　　　　　　之1
　　　　　　　　　　　　居臺北縣五股鄉○○路132號1樓
　　　　　　　　　　　　身分證統一編號：Ｚ000000000號
              　乙○○　男　38歲（民國○○年○月○日生）
                （原名林顯丞）
　　　　　　　　　　　　住宜蘭縣宜蘭市○○路○段39號5樓之
　　　　　　　　　　　　　4
　　　　　　　　　　　　身分證統一編號：Ｚ000000000號
　　          　甲○○　男　40歲（民國○○年○○月○○日生）
　　　　　　　　　　　　住臺北市○○區○○路520號
　　　　　　　　　　　　身分證統一編號：Ｚ000000000號
上列被告因偽造文書案件，業經偵查終結，認為宜以簡易判決處
刑，茲將犯罪事實及證據並所犯法條分敘如左：
　　　犯罪事實
一、戊○○前係松聯營造股份有限公司（下稱松聯公司）負責人
    ，負責承攬交通部觀光局北海岸及觀音山國家風景區管理處
    （下稱北管處）發包之「臺二線景觀及綠美化工程（草里至
    中角段、野柳段）」（下稱草里段美化工程），丁○○則係
    松聯公司派駐草里段美化工程現場之工地主任；丙○○係今
    達工程有限公司（下稱今達公司）負責人，經由轉包方式取
    得成信營造有限公司向北管處承攬之「臺二線景觀及綠美化
    工程（石門至金山段）」（下稱石門段美化工程），並負責
    施作該工程，乙○○則係今達公司派駐石門段美化工程現場
    之工地主任；甲○○係廣聯營造有限公司（下稱廣聯公司）
    負責人，負責承攬北管處發包之「臺二線景觀及綠美化工程
    （白沙月灣段）」（下稱白沙月灣段美化工程），曾於民國
    89年4月10日，因傷害案件，經台灣高等法院判處有期徒刑5
    月確定，於89年5月26日易科罰金執行完畢，庚○則係皓宇
    工程顧問股份有限公司（下稱皓宇公司）派駐於草里段美化
    工程、石門段美化工程、白沙月灣段美化工程等3工程現場
    之專案經理，負責前揭3工程之設計及監造業務。緣於民國
    92年間，北管處發包之草里段美化工程、石門段美化工程、
    白沙月灣段美化工程，分別由松聯公司、今達公司、廣聯公
    司負責實際施作，並由皓宇公司負責監造業務。戊○○、丁○○、丙○○、乙○○、甲○○等均明知依合約規定，應依
    據設計圖說施工，且於涉及工法變更時，應依規定程序辦理
    設計，並陳報監造單位審核，經由業主即北管處核准後，始
    得變更原合約設計之施工方式。詎渠等為圖減省工期，以期
    於合約規定期限內完工，竟未經辦理變更設計之程序，即擅
    自變更工法，分別為下列之行為：
    （一）戊○○、丁○○將草里段美化工程部分應採預鑄施工
    方式施工之「預鑄壓頂石」改以現場灌注方式施工，（二）
    丙○○、乙○○將石門段美化工程部分應採預鑄施工方式之
    「預鑄RC步道板」、「預鑄RC階梯板-A」、「預鑄RC階梯板
    -B」等項目改以現場灌注方式施工，（三）甲○○將白沙月
    灣段美化工程部分應採部分應採預鑄施工方式施工之「預鑄
    壓頂石」改以現場灌注方式施工。而被告庚○明知被告戊○○、丁○○、丙○○、乙○○、甲○○、李進祥等人擅自變
    更工法施工，除未善盡監造之職責，且未依合約規定要求被
    告等辦理變更設計，竟為配合辦理工程請款，而與渠等共同
    基於共同犯意之聯絡，分別於監工日報上、估驗計價表及結
    算明細表上虛偽登載仍採預鑄施工方式之不實內容，復持以
    向北管處申請工程款，致生損害於北管處。
二、案經法務部調查局航業海員調查處移送偵辦。
        證據並所犯法條
一、被告乙○○迭經傳喚均未到庭，訊據被告庚○、戊○○、丁○○、甲○○、丙○○對於上揭犯罪事實坦承不諱，被告戊○○固坦承草里段美化工程部分預鑄壓頂石施工係現場灌注
    方式施工，惟矢口否認上揭犯嫌，辯稱：伊當時雖係擔任松
    聯公司負責人，但並不知為何於監工日報表、估驗計價表及
    結算驗收證明書上未有現場灌注施工方式之登載，亦不知監
    工日報係何人製作云云。惟查，被告前已坦承部分預鑄壓頂
    石施工，因趕工緣故，致未按圖施工，改以現場灌注方式施
    工，並均以原合約預鑄壓頂石費用及數量向北管處申請施工
    費用等情。且該工程之監工日報表、估驗明細表、工程驗收
    結算書均經被告戊○○之核章，此有監工日報表、估驗明細
    表、工程驗收結算書各1份在卷可稽，而施工方法變更勢必
    影響工程進料、人工等成本，被告陳春既為松聯公司負責人
    ，對此影響成本利潤之變更自難諉為不知，其空言否認犯行
    ，並不足採，此外，復有上開工程投開標資料、工程契約（
    含設計圖說）、施工計畫書、監工日報表、估驗明細表、工
    程驗收結算書臺灣省土木技師公會鑑定報告書、現場照片等
    在卷可參，被告等犯嫌均堪認定。
二、核被告庚○、戊○○、丁○○、丙○○、乙○○、甲○○所
    為，均係犯有刑法第216條、第215條行使業務登載不實文書
    罪嫌。被告庚○與被告戊○○、丁○○、丙○○、乙○○、
    甲○○等人間，有犯意聯絡及行為分擔，請依共同正犯論處
    。被告甲○○有事實欄所述科刑執行紀錄，有本署刑案資料
    查註紀錄表在卷可按，其於有期徒刑執行完畢後，5年以內
    再犯本罪，請依累犯之規定加重其刑。
三、依刑事訴訟法第451條第1項聲請逕以簡易判決處刑。
　　此　　致
臺灣基隆地方法院基隆簡易庭
中　　華　　民　　國　　95　　年　　11　　月　　30　　日
                      檢　察　官  周  啟  勇
上正本證明與原本無異
中　　華　　民　　國　　95　　年　　12　　月　　10　　日
                      書  記  官  陳  宏  昌
參考法條：
刑法第215條
從事業務之人，明知為不實之事項，而登載於其業務上作成之文
書，足以生損害於公眾或他人者，處3年以下有期徒刑、拘役或5
百元以下罰金。
刑法第216條
行使第210條至第215條之文書者，依偽造、變造文書或登載不實
事項或使登載不實事項之規定處斷。
臺灣基隆地方法院檢察署檢察官補充理由書
　　　　　　　　　　　　　　　　　　　 96年度蒞字第646號
　　被　　　告　庚○　　男　38歲（民國○○年○月○○日生）
　　　　　　　　　　　　身分證統一編號：Ｚ000000000號
　　　　　　　　　　　　住臺北市士林區○○○路○段81巷9
　　　　　　　　　　　　號6樓
　　選任辯護人  牛湄湄律師
　　被　　　告　戊○○　男　43歲（民國○○年○月○日生）
　　　　　　　　　　　　身分證統一編號：Ｚ000000000號
　　　　　　　　　　　　住臺北縣泰山鄉○○路○段579巷6弄
　　　　　　　　　　　　12號5樓
　　選任辯護人  李明洲律師
　　被　　　告　丁○○　男　41歲（民國○○年○○月○○日生）
　　　　　　　　　　　　身分證統一編號：Ｚ000000000號
　　　　　　　　　　　　住高雄市○○○路138號9樓
　　          　丙○○　男　40歲（民國○○年○月○○日生）
　　　　　　　　　　　　身分證統一編號：Ｚ000000000號
　　　　　　　　　　　　籍設宜蘭縣礁溪鄉○○村○路○路10
  　　　　　　　　　　　號之1
　　　　　　　　　　　　現居臺北縣五股鄉○○路132號1樓
    上  一  人
    選任辯護人  鄭文婷律師
    被      告　乙○○（原名林顯丞）
                        男　38歲（民國○○年○月○日生）
　　　　　　　　　　　　身分證統一編號：Ｚ000000000號
　　　　　　　　　　　　住宜蘭縣宜蘭市○○路○段39號5樓
  　　　　　　　　　　　之4
　　          　甲○○　男　40歲（民國○○年○○月○○日生）
　　　　　　　　　　　　身分證統一編號：Ｚ000000000號
　　　　　　　　　　　　住臺北市○○區○○路520號
上列被告因偽造文書案件，前經本署檢察官偵查終結聲請以簡易
判決處刑（94年度偵字第3904號），現由  鈞院基隆簡易庭以95
年度基簡字第1197號案件審理中（智股），茲因就犯罪事實及適
用法條認有補充及更正之必要，爰分敘如下：
壹、犯罪事實：
一、草里段美化工程部分：
  (一)未依契約所定應採預鑄方式施工，然有部分擅自變更為現場
    灌漿（即原聲請簡易判決處刑書所示之現場灌注）方式施作
    有之工程項目，係指「三、中角海側腹地步道工程」之「（
    二）步道工程」之「4.RC壓頂石座椅」。
  (二)虛偽登載之業務文書，刪除估驗計價表及監工日報表。
  (三)就結算明細表（填表即製作日期為民國92年12月31日）登載
    不實之項目，係指上述部分施作不實工程項目於結算明細表
    第3頁逕依原工程項目登載，備註欄並註明詳如單價分析27
    （按：該號數之單價分析表載明壓頂石種類為鋼模預鑄RC壓
    頂石），亦即該項目之登載，係表明該項目全數均以預鑄方
    式施作，俾利請領該項目之全部工程款項，自有不實。
二、石門段美化工程部分：
  (一)未依契約所定應採預鑄方式施工，然擅自變更為現場一次澆
    置（及原聲請簡易判決處刑書所示之現場灌注）方式施作之
    工程項目，係指：
  1.「二、永興村雕塑據點景觀工程」之「（二）觀海階梯工程
    」之「7.預鑄RC階梯板-A及安裝」、「8.預鑄RC階梯板-B及
    安裝」及「9.預鑄RC步道板及安裝」。
  2.「三、永民社區雕塑據點景觀工程」之「（四）觀海階梯工
    程」之「7.預鑄RC階梯版-A及安裝」、「8.預鑄RC階梯板-B
    及安裝」
  (二)虛偽登載之業務文書，刪除估驗計價表。
  (三)就監工日報表及結算明細表登載不實之日期及項目，分述如
    下：
  1.填報即製作之日期為92年11月24日至同年月29日之6份監工
    日報表，不實之登載項目均為本日重要工作欄登載「預鑄
    RC階梯板及安裝」及材料使用情形欄登載材料名稱為階梯石
    之運入數量及使用數量累計均為「16.5」之部分：按上述施
    作不實之階梯板均以現場一次澆置方式施作，自無運入預鑄
    之RC階梯板並安裝之情形，顯屬不實。
  2.結算明細表（填表即製作日期為民國92年12月26日）登載不
    實之項目，係指上述部分施作不實工程項目於結算明細表第
    3頁、第5頁5逕依原工程項目登載，備註欄並分別註明詳如
    單價分析24、25及27（按：該等號數之單價分析表均載明階
    梯板及步道板種類為預鑄RC，工料項目包含鋼模及異形製作
    費，以及脫模及保養費），亦即該項目之登載，係表明該等
    項目全數均以運入預鑄之階梯板、步道板並安裝之方式施作
    ，俾利請領該等項目之全部工程款項，亦有不實。
三、白沙月灣段美化工程部分：
  (一)未依契約所定應採預鑄方式施工，然有部分擅自變更為現場
    使用鋼模一次澆置（即原聲請簡易判決處刑書所示之現場灌
    注）方式施作有之工程項目，係指「十、擋土牆工程」之「
    （六）預鑄RC壓頂石矮牆」之「1.矮牆」。
  (二)虛偽登載之業務文書，刪除估驗計價表及監工日報表。
  (三)就結算明細表（填表即製作日期為民國92年12月26日）登載
    不實之項目，係指上述部分施作不實工程項目於結算明細表
    第15頁逕依原工程項目登載，亦即該項目之登載，係表明該
    項目全數均以預鑄方式施作，俾利請領該項目之全部工程款
    項，自有不實。
貳、原聲請簡易判決處刑書漏未敘明被告等於業務上作成之文書
    登載不實之低度犯行，為行使之高度犯行所吸收，不另論罪
    ；另就被告庚○部分，亦漏未敘明被告庚○先後多次行使業
    務上登載不實文書犯行，時間緊接，所犯構成要件相同罪名
    ，顯係基於概括犯意為之，請依修正前刑法第56條之連續犯
    規定論處，並加重其刑，應予補充。
參、另本案除被告乙○○外，其餘均於  鈞院於96年3月12日訊
    問時坦認犯行，並表明欲與聲請人認罪協商，經聲請人同意
    並當庭聲請本案就被告庚○、戊○○、丁○○、丙○○、甲○○部分進行審判外協商程序；茲因雙方已就相關事項協商
    完畢（詳如本署96年6月22日訊問筆錄所載，另被告甲○○
    部分則詳如本署96年6月27日訊問筆錄所載），爰聲請  鈞
    院就本案被告庚○、戊○○、丁○○、丙○○及甲○○之部
    分改依協商程序而為判決。
肆、綜上各節，爰提出補出理由書，請  鈞院依法參酌。
    此　　致
臺灣基隆地方法院基隆簡易庭
中　　華　　民　　國　　96　　年　　6 　　月　　29　　日
　　　　　　　　　　　　　　　檢察官　己  ○  ○
